【裁判字號】    95,交聲,473
【裁判日期】    950627
【裁判案由】    聲明異議
【裁判全文】
臺灣臺南地法院交通事件裁定           95年度交聲字第473號
原處分機關  交通部公路總局嘉義區監理所麻豆監理站
異  議  人  乙○○
即受處分人
上列受處分人因違反道路交通管理處罰條例案件，對於交通部公
路總局嘉義區監理所麻豆監理站民國95年3月17日所為之裁決處
分（處分案號：麻監裁罰字第裁75-U00000000號）聲明異議，本
院裁定如下：
    主  文
異議駁回。
    理  由
一、本件異議意旨則以：
  (一)異議人即受處分人乙○○（下稱異議人）所有車牌號碼SZS-
    079 號輕機車因車齡過久且已損壞難以修復，故於民國94年
    間辦理報廢，報廢後便將機車停置車庫角落疏於整理，至95
    年3月3日下班回家後收到麻豆監理站所寄發之裁決書，始得
    知異議人所有之機車被兄長騎出且在南科園區被攔查，經詢
    問兄長才得知其自行將已報廢機車移出且私下進行拚裝，讓
    機車得以發動而騎乘出門。
  (二)異議人在毫不知情及兄長未經異議人同意之情形下，使用異
    議人所有之報廢機車，在兄長違反交通條例後，異議人卻需
    受到處罰，此裁決異議人認為極為不公，且異議人未將機車
    鑰匙交給兄長，鑰匙都放置於異議人房間內，已盡到機車保
    管之責任（異議人出門上班房門一定處於上鎖的狀態），請
    求重新判定此項裁決等語。
二、按汽車有報廢登記之汽車仍行駛者之情形，處汽車所有人新
    臺幣（下同）3,600 元以上10,800元以下罰鍰，並禁止其行
    駛，車輛並沒入之，道路交通管理處罰條例（下稱處罰條例
    ）第12條第1項第10款、第2項分別定有明文。
三、經查：
  (一)本件異議人所有原車牌號碼SZS-079號輕型機車，於94年7月
    13日報廢前登記所有人為異議人，後該機車於95年1月4日17
    時許，經第三人甲○○駕駛行經臺南縣科學園區○○○路與
    南科北路交岔路口時，為保二總隊第四大隊第二中隊員警攔
    檢，認異議人上開車輛有報廢登記仍行駛之違規事實。原處
    分機關即交通部公路總局嘉義區監理所麻豆監理站經查證後
    ，以前述違規事實明確，並認異議人為該報廢機車所有人，
    乃依照處罰條例第12條第1項第10款及第2項規定，裁處異議
    人罰鍰3,600 元及車輛沒入，除經異議人於異議狀中所自承
    ，並有內政部警政署保安警察第二總隊保二警交字第U00000
    000 號舉發違反道路交通管理事件通知單、交通部公路總局
    嘉義區監理所麻豆監理站麻監裁罰字第裁75－U00000000 號
    違反道路交通管理事件裁決書附卷可稽。故異議人所有之上
    開機車，於上述時、地，有報廢登記後仍行駛之違規行為，
    繼認依據上揭說明，除非異議人能舉證證明自己無過失，否
    則即應受處罰。
  (二)異議人所有之上開機車，於94年7 月13日至監理機關登記報
    廢，報廢登記後該車輛車體，並未交警察機關或環保單位處
    理，仍置於異議人家中等情，業據異議人於異議狀及本院調
    查時陳述明確（參本院95年4 月19日訊問筆錄），且有機車
    車籍查詢在卷可參。按汽車引擎、底盤、電系、車門損壞應
    即停駛修護，其不堪修護使用時，應申請報廢。公路監理機
    關實施定期檢驗或臨時檢驗發現汽車有前項情事經覆驗不合
    格時，應責令報廢，道路交通安全規則第29條定有明文，足
    見車輛在各項機械零件之性能上已有不堪修護使用時，即應
    申請報廢或由公路監理機關於檢驗後責令報廢，乃基於用路
    安全之考量，準此，倘機車經報廢登記後，即不得行駛於道
    路上，機車所有人不委託環保單位處理者，即應妥善保管該
    機車，若機車所有人有故意過失使他人駕駛該報廢機車行駛
    於道路，即有影響公眾交通之安全，應受處罰，為上開處罰
    條例所規定明確，顯見機車所有人有善盡保管或處理該報廢
    車輛之義務。本件異議人所有上開輕機車既因引擎損壞已為
    報廢登記，且異議人於本件違規當時仍為該機車之真正所有
    權人，依上說明，異議人對該輕機車本應盡善良保管及妥善
    處理之責，以維護公共交通安全，是異議人雖辯稱其在毫不
    知情及兄長未經其同意之情形下，使用其所有之報廢機車，
    異議人未將機車鑰匙交給兄長，且鑰匙都放置於異議人房間
    內，已盡到機車保管之責任云云，惟異議人既未將該車送交
    環保單位處理而放置於家中車庫，本應依規定妥善保管該車
    ，此為異議人之義務，然本件異議人僅將該報廢車輛置於車
    庫，其兄長甲○○尚能輕易由家中取得鑰匙駕駛該車外出，
    造成本件報廢車輛仍行駛之違規行為遭警攔檢舉發，應難謂
    異議人對該車輛已善盡保管及妥善處理之責。
  (三)綜上所述，異議人所有原車牌號碼SZS-079 號輕型機車，於
    上述時、地，經人駕駛而有汽車經報廢登記仍行駛之違規事
    實既可認定，異議人亦確為本件機車之所有人，異議人就該
    違規發生既有過失，則原處分機關據此並引用處罰條例第12
    條第1項第10款及第2項等規定，裁處異議人罰鍰3,600 元，
    並車輛沒入，於法並無違誤。從而，本件異議並無理由，應
    予駁回。
四、據上論斷，應依道路交通案件處理辦法第19條前段，裁定如
    主文。
中    華    民    國    95    年    6     月    27    日
                    交通法庭  法  官  張維君
以上正本證明與原本無異。
如不服本裁定，應於收受送達後5日內向本院提出抗告狀（應附
繕本）。
                              書記官  陳慧玲
中    華    民    國    95    年    6     月    27    日


司法院資訊處製作；財團法人民間司法改革基金會備份。
